最高法院刑事判決　　　　　　　　　 111年度台上字第3630號
上　訴　人　莊堯崴


選任辯護人　王聖傑律師
上列上訴人因加重詐欺等罪案件，不服臺灣高等法院中華民國11
1年4月26日第二審判決（111年度上訴字第124號，起訴案號：臺
灣新北地方檢察署110年度偵緝字第490號），提起上訴，本院判
決如下：
    主  文
上訴駁回。
    理  由
一、按刑事訴訟法第 377條規定，上訴於第三審法院，非以判決
    違背法令為理由，不得為之。是提起第三審上訴，應以原判
    決違背法令為理由，係屬法定要件。如果上訴理由書狀並非
    依據卷內訴訟資料，具體指摘原判決不適用何種法則或如何
    適用不當，或所指摘原判決違法情事，顯與法律規定得為第
    三審上訴理由之違法情形不相適合時，均應認其上訴為違背
    法律上之程式，予以駁回。本件原判決綜合全案證據資料，
    本於事實審法院之推理作用，認定上訴人莊堯崴有如其事實
    欄即其附表編號1至5所示以虛設之「周謙」等臉書帳號，在
    網路上刊登出售商品之不實拍賣訊息，致林伯叡、林冠儒、
    饒丞毅、鄭明育及李柏為（下或稱林伯叡等5 人）均陷於錯
    誤而交付財物共5 次之犯行，因而撤銷第一審就如其附表編
    號1 所示部分之科刑判決，改判仍論上訴人以網際網路對公
    眾散布而詐欺取財（下稱網路詐欺取財）1罪，處有期徒刑1
    年，並諭知相關之沒收及追徵，另維持第一審就如其附表編
    號2至5所示部分論上訴人以網路詐欺取財共 4罪，分別量處
    有期徒刑1年（2次）及有期徒刑1年2月（2 次）之判決，而
    駁回上訴人就此4罪部分在第二審之上訴，復就其所犯上開5
    罪所處徒刑，合併定其應執行之刑為有期徒刑1年3月，已詳
    述其所憑證據及認定之理由（上訴人於偵查、第一審及原審
    均坦承本件全部犯行不諱，並未提出任何否認犯罪之辯解）
    。核其所為之論斷，俱有卷內資料可資覆按，從形式上觀察
    ，原判決並無足以影響其判決結果之違法情形存在。
二、上訴人上訴意旨略以：⑴、伊雖有分別向林伯叡等 5人詐騙
    款項之犯行，然依林冠儒證稱：伊與上訴人係在臉書社團上
    認識，上訴人自稱有在賣汽車前保險桿等語，暨林冠儒自行
    向伊詢問保險桿商品之卷附臉書對話內容，以及饒丞毅證稱
    ：伊在拍賣動態下方主動留言想購買耳機後，上訴人主動與
    伊私訊，表示要賣二手耳機等語，暨伊向饒丞毅傳送「耳機
    還在」之臉書對話內容。以及李柏為證稱：伊在臉書買賣交
    易交流區社團向自稱「周謙」之賣家購買Iphone耳機，並利
    用臉書Messenger 軟體聯繫交易細節等語，均不足以證明上
    訴人有以在網路上刊登不實拍賣訊息，而向其等詐取款項之
    犯行。又證人林伯叡及鄭明育雖證稱在臉書社團網站上看到
    賣家刊登拍賣商品之貼文，而與上訴人進行交易等語，然卷
    內並無其等所指之網路商品拍賣貼文。原審未查明上情，僅
    憑林伯叡等5 人所為之指證，遽認伊有以在網路上刊登不實
    拍賣訊息之方式詐取財物，而論以刑法第339條之4第1項第3
    款之網路詐欺取財罪，顯有不當。⑵、伊因一時失慮而為本
    件犯行固屬不該，然犯後已自白本件犯行不諱，態度良好，
    且已盡力賠償伊對被害人所造成之損害，本件犯罪情節應有
    堪予憫恕之餘地。原審於量刑時，並未審酌上情，亦未直接
    詢問被害人，以查明伊與被害人李柏為及饒丞毅等2 人是否
    已達成民事賠償和解，僅憑伊在原審選任辯護人之說詞，遽
    認伊尚未與被害人達成民事賠償和解，而未依刑法第59條規
    定酌量減輕其刑，且未一併宣告緩刑，亦有未洽云云。
三、惟證據之取捨、事實之認定，均為事實審法院之職權，倘其
    採證認事並未違背證據法則，並已詳述其取捨證據及得心證
    之理由者，即不能任意指為違法而執為適法之第三審上訴理
    由。
㈠、原判決依憑上訴人於偵查中、第一審及原審之自白，佐以證
    人林伯叡等5 人所為不利於上訴人之指證，以及卷附報案紀
    錄、臉書帳號對話紀錄、臉書社團截圖、存款歷史交易明細
    查詢及網路銀行匯款交易成功翻拍照片等相關證據資料，並
    審酌林伯叡等5人之警詢筆錄及上訴人與林伯叡等5人之臉書
    對話內容，顯示林伯叡等5 人均係在臉書社團網站上知悉上
    訴人銷售之商品而與其進行交易等情，以及上訴人於第一審
    明確供稱其係透過臉書刊登商品消息等語，因認上訴人上開
    任意性自白與事實相符，堪予採信，而據以認定上訴人確有
    本件被訴網路詐欺取財共5 次之犯行無訛，已詳述其所憑證
    據及認定之理由。況且林冠儒在臉書社團認識自稱賣汽車前
    保險桿之上訴人，而以臉書通訊軟體向上訴人傳向「帥哥，
    r32 保險桿還在嗎。我朋友問了沒消息我自己問」之訊息時
    ，並非詢問上訴人有無銷售「 r32保險桿」此型號之保險桿
    ，而係明確針對「 r32保險桿」向上訴人詢問該商品是否還
    在，亦即該商品是否尚未售出。以及饒丞毅僅在臉書買賣交
    易交流區社團網站「 Airpods拍賣」之動態貼文下方，留言
    其想購買耳機等語，並未表明所欲購買耳機之類型，上訴人
    隨向其傳送「耳機還在」之訊息。及李柏為係在臉書買賣交
    易交流區網站向上訴人購買Iphone耳機，而其與上訴人以臉
    書通訊軟體私訊時，一開始李柏為即詢問上訴人「可以貨到
    付款嗎？」等語，而針對該特定商品直接詢問可否貨到付款
    等情，可見上訴人確實有在臉書網站上刊登銷售上開「保險
    桿」、「 Airpods拍賣」及Iphone耳機等貼文，始引來林冠
    儒、饒丞毅及李柏為等人詢問及聯繫該等商品。原審綜合上
    開相關證據調查結果，認為上訴人所為其在臉書刊登商品訊
    息而為本件被訴詐欺取財犯行之自白與事實相符，堪予採信
    ，而據以認定上訴人有本件被訴網路詐欺取財共 5次之犯行
    ，經核並無不合，尚無違反經驗及論理法則之情形。上訴人
    上訴意旨⑴所云，無非於法律審之本院始翻異其前在偵查中
    及事實審法院之自白，且徒憑己見，任意指摘原判決採證認
    事不當，依上開說明，尚非適法之第三審上訴理由。
㈡、刑法第59條所規定之酌減其刑，必其犯罪有特殊原因、環境
    或背景致有情輕法重而堪予憫恕等情形，始得依上述規定酌
    減其刑，此與著眼於特殊預防需求之緩刑機制，均係事實審
    法院在個案情節符合法定要件情形下得以自由裁量之權限。
    若法院裁量結果，認為不合於上開規定要件或不宜適用，因
    而未依該規定酌量減輕其刑或併予宣告緩刑者，苟其此項裁
    量權之行使，並無濫用或顯然失當之情形，自不能任意指為
    違法。原判決就上訴人本件所犯網路詐欺取財共 5罪，審酌
    其於案發當時係處於青壯階段，且智識程度與社會歷練並無
    顯然低下或欠缺之情狀，不循合法途徑賺取所需錢財，反而
    以在公開社群網站刊登不實之販售商品訊息，而騙取他人財
    物，除造成被害人受有損害外，亦危害網路交易安全等犯罪
    情狀，在客觀上尚無情輕法重而堪予憫恕之情形，認與刑法
    第59條所規定酌量減輕其刑之要件不合，因而未依該規定酌
    減其刑，並以上訴人迄今仍未與被害人李柏為及饒丞毅達成
    民事賠償和解，而未取得其等之原諒，因認本件尚不宜對上
    訴人諭知緩刑，尚無違法、不當，或有明顯濫用裁量權限之
    情形。況且是否依上開規定酌量減輕其刑及宣告緩刑，本為
    事實審法院自由裁量之權限，縱未適用該規定酌減其刑及諭
    知緩刑，亦不能任意指為違法。上訴人上訴意旨⑵並未提出
    其已與被害人李柏為及饒丞毅達成民事賠償和解之證據，泛
    言原審未審酌其已與被害人達成民事賠償和解云云，而指摘
    原判決未依刑法第59條規定酌減其刑及併予宣告緩刑為不當
    ，依上述說明，亦非合法之第三審上訴理由。綜上，本件上
    訴人上訴意旨並非依據卷內訴訟資料具體指摘原判決究有如
    何不適用法則或適用不當之情形，徒就原審採證認事及量刑
    職權之適法行使，暨原判決已明確論斷說明之事項，漫為爭
    執，顯與法律規定得為第三審上訴理由之違法情形不相適合
    ；揆之首揭說明，其上訴均為違背法律上之程式，應併予駁
    回。
據上論結，應依刑事訴訟法第395條前段，判決如主文。
中    華    民    國   111    年    8     月    11    日
                  刑事第一庭審判長法  官  郭  毓  洲  
                                  法  官  林  英  志  
                                  法  官  蔡  憲  德  
                                  法  官  楊  力  進  
                                  法  官  林  靜  芬  
本件正本證明與原本無異
                                  書記官
中    華    民    國   111    年    8     月    15    日